臺灣高等法院刑事判決
109年度侵上訴字第325號
上  訴  人  
即  被  告  葉羿伽

指定辯護人  本院公設辯護人陳德仁
上列上訴人因妨害性自主案件，不服臺灣新北地方法院109年度
侵訴字第55號，中華民國109年11月3日第一審判決（起訴案號：
臺灣新北地方檢察署109年度偵緝字第441號），提起上訴，本院
判決如下：
    主  文
原判決撤銷。
乙○○犯強制性交罪，處有期徒刑肆年陸月。
    犯罪事實
一、乙○○與代號AD000-A000000 號之女子（下稱甲○）於民國108
     年10月4 日凌晨認識後，因故相約於同日晚間至甲○ 位於
    新北市板橋區（地址詳卷）之住處見面。乙○○於108 年10月
    4 日晚間10時38分許，進入甲○上開住處並與甲○ 聊天後，
    竟基於強制性交之犯意，不顧甲○抗拒、掙扎，將甲○強壓在
    床上，並以手指插入甲○陰道，對甲○強制性交得逞，旋甲○
    趁隙逃出房外呼救後，乙○○為繼續強制性交行為，竟又強拉
    甲○進入房內。嗣因甲○不斷呼救，乙○○亦聽聞他處聲響，始
    離開甲○房內。
二、案經甲○訴由新北市政府警察局海山分局移送臺灣新北地方
    檢察署檢察官偵查起訴。
    理  由
壹、程序部分：
　　本判決以下所引具傳聞性質之各項供述證據，經本院於審理
    期日調查證據時提示並告以要旨後，未據當事人於言詞辯論
    終結前就證據能力部分有所異議，且證人甲○於偵查中具結
    後所為證述，業已於原審審理中賦予被告及其辯護人行使反
    對詰問權之機會，復經審酌該言詞陳述或書面陳述作成時之
    情況，該等證據並無違背法定程序取得或顯不可信之情形，
    以之作為證據均屬適當，依據刑事訴訟法第159條之5規定，
    自應認為均有證據能力。至其餘認定事實所引用之非供述證
    據，並無證據證明係公務員違背法定程序所取得，亦無刑事
    訴訟法第159條之4顯有不可信之情況與不得作為證據之情形
    ，且經本院於審理期日依法進行證據之調查、辯論，依同法
    第158條之4規定之反面解釋，亦均應有證據能力。
貳、實體部分：
一、認定犯罪事實所憑之證據及理由：
　　訊據被告固坦承有於上開時地，用手指插入甲○陰道，甲○ 
    有跑出去大叫變態後，也有把甲○拉回房間等情，但矢口否
    認係對甲○為強制性交，辯稱：我將手指插入她陰道時，她
    沒有拒絕，她的情緒轉換很快，後來她表示不舒服，口氣也
    對我不善，要我不要碰她，我就沒有碰她，我想要安撫她的
    情緒；她有跑出去大叫變態，我有拉她回房間，當時我跟她
    有打鬥，她先用手推我，打鬥過程中撕裂床單一點也不意外
    云云。本院經查：
　㈠被告與甲○於108 年10月4 日凌晨認識後，相約於同日晚間至
    甲○位於新北市板橋區（地址詳卷）之住處見面。被告於108
     年10月4 日晚間10時38分許，進入甲○上開住處後，有以手
    指插入甲○陰道，嗣甲○跑出房間後，被告有強拉甲○ 進入房
    內乙節，業據甲○於檢察官偵訊及原審審理時證述在案（見
    臺灣新北地方檢察署108 年度偵字第30986 號卷，下稱偵查
    卷，第111 至116 頁、原審卷第234 至246 頁），並有被告
    與甲○之LINE對話紀錄、個人資訊頁面翻拍照片、內政部警
    政署刑事警察局109 年1 月16日刑生字第1090000367號鑑定
    書、原審勘驗筆錄及監視器翻拍照片在卷可查（見偵查卷第
    47至52頁、109 年度偵緝字第441 號卷，下稱偵緝卷，第53
    至57頁、原審卷第63至115 頁），亦為被告於本院審理中所
    坦認(本院卷第70至72頁)，此部分事實首堪認定。
  ㈡證人甲○於檢察官偵訊時證稱略以：我跟被告在通訊軟體聊彼
    此的工作，及工作上遇到的客人，以及生活上的瓶頸，還有
    搬家租約的事情。當天晚間10點37分被告進入我的住處後，
    我要跟他談論租房子的事情，但被告都很含糊帶過，之後被
    告就用手指插入我的陰道，當時我不願意，我床單都撕破了
    ，且可以從照片編號14看出床單都已經被拉上來，而且在右
    側我圈出的部分已經被撕破了，且我本來放在小桌上的零錢
    都掉下來，照片左邊床上黃色的衣物是我的內褲。被告在壓
    制我的時候，我跟被告說我不舒服要吃藥，被告就起來讓我
    吃藥，且盯著我吃藥，我就隨手拿止痛藥吃，之後我趕快進
    去廁所，但因為我的廁所門沒有鎖，是玻璃門，用推的進出
    ，所以被告就跟進來，且不准我將廁所的裙子穿上，我又趁
    隙逃出，並逃離房間門，才會有監視器看到我下半身沒穿衝
    出來的樣子，後來被告又推我進房間，我就倒在沙發，被告
    用手勒住我脖子，我被拖到陽台門那邊，我就順手打開陽台
    門，因為離隔壁很近，被告就嚇到了，我跟他說一定有人聽
    到，有人報警，我就叫他趕快離開等語（見偵查卷第111 至
    116 頁）。又於原審審理時證稱略以：被告進入到我的住處
    後，一開始是坐在我的沙發上，後來不知道為什麼跑到我的
    床旁邊，然後他就開始講話越來越近，然後就摸我，然後我
    就叫他不要這樣，我叫他走，叫他回家，被告就生氣，然後
    把我壓住，把我往床上壓，整個人壓在我身上，我沒辦法掙
    扎，他就一直亂摸，我一直掙扎，他就撕我褲子，外褲先撕
    破，後來就把我的外褲跟內褲都拔下來，被告把我壓在床上
    的時候，我想起來，身體一直掙扎，腳也一直踢，掙扎的時
    候我就抓破床單，因為我想要起來，被告當時就有指交的行
    為。我有跟被告說我要去吃藥，我講很久，他才讓我去吃藥
    ，我就趕快跑去廁所並拿著我洗完澡更換下來的髒衣服，我
    想趕快穿上我的衣服逃出去，但因為我廁所的門是推門，沒
    有門鎖，沒有辦法上鎖，所以被告直接用力推開，我擋不住
    ，他不准我把裙子穿上，他把我的裙子整件拉下來，然後他
    一直叫我出去，我廁所的門檻比較高，我就由上往下把被告
    推往沙發的方向，把他推倒，我就往門口逃，後來又被被告
    抓回來時，被告把我推進房間後，我倒到沙發上，然後被告
    把我從沙發那邊往陽台落地窗那邊拖，他就開始勒我脖子，
    他就很用力，我好像快死掉了，我就手一直亂抓，我才把落
    地窗的門打開，我就開始呼救，我跟他說鄰居有聽到聲音，
    說人家一定會報警，叫他趕快離開我家等語（見原審卷第23
    4 至246 頁）。依上開證人甲○於偵查及原審審理時所證述
    之情節，被告係不顧甲○抗拒、掙扎，將甲○強壓在床上，並
    以手指插入甲○陰道，對甲○強制性交得逞，旋甲○趁隙逃出
    房外呼救後，被告竟又強拉甲○進入房內，並以手勒住甲○之
    脖子，嗣因甲○不斷呼救，被告始離開甲○ 住處等主要過程
    之基本事實，前後證述一致，無何扞格或矛盾之瑕疵，足認
    甲○之所證述之情節，確係其親身經歷之受害經驗無訛。
　㈢再依據甲○住處之監視器畫面所示，被告於108 年10月4 日晚
    間10時38分許，經甲○開啟租屋處之大門後，與甲○進入房間
    內；11時53分24秒許，即傳出男女爭執之聲音；11時54分5 
    秒許，傳出尖銳之女聲；11時54分25秒許，女聲：「你離開
    這裡」；11時54分36秒許，傳出奔跑聲；11時54分37秒許，
    甲○下半身赤裸跑出其房間；11時54分40秒許，被告未穿長
    褲跟在甲○身後出房門；11時54分41秒開始，甲○在租屋處其
    他之房門前稱：「拜託幫我」、「有變態拜託」（甲○雙手
    蜷曲舉在胸前，並一直抗拒被告之觸摸）；11時54分54秒許
    ，甲○不願意回到其房內，而在其房間對門之房間前抵抗被
    告將其拉回房內，並稱：「幫我拜託」；11時54分56秒開始
    ，被告將甲○往甲○之房間內拉，甲○雖拉住門緣，不願進入
    房間內，並稱：「拜託幫我」、「有變態（尖叫）」，但仍
    遭被告強推而進入房內；11時55分開始，甲○ 房間內傳出敲
    擊聲，女聲：「不要」、「你不要在這裡，你可以走」、「
    變態，你走開，滾開、變態」、「變態」、「有變態，救命
    （尖叫聲）」；11時57分許，被告離開甲○ 之房間，此有原
    審勘驗筆錄及監視器翻拍照片在卷可查（見原審卷第63至97
    頁）。依據上開原審勘驗監視器畫面所顯示情節，均與甲○
    上開偵查及審理中所證述，在遭被告強制性交後，其下半身
    赤裸跑出房外，又遭被告強拉入房後，其在房內不斷呼救，
    被告始離開其房間等節，大致相符。此參以甲○與被告係在
    網路上認識，且認識之時間非長，也尚未進一步交往，而甲
    ○與被告實無夙怨，則若非甲○確實在其房內遭被告強制性交
    ，甲○豈會一再的在其房間內、房間外指稱被告為「變態」
    ，並不斷呼救。再者，當時情況若非確屬十分緊急，甲○豈
    會不顧其下半身赤裸跑出房外求救。另觀諸甲○在確認被告
    離開其租屋處後，即單手插腰，不斷大聲喘氣之同時，隨即
    報警，亦有原審勘驗筆錄及監視器翻拍照片、職務報告在卷
    可佐（見原審卷第105 至107 、109 至112 頁、偵查卷第37
    頁），凡此均核與甲○所證述遭受到被告強制性交所展露之
    驚恐之情相符。
　㈣被告上訴意旨雖辯稱，於進入甲○房間後，至甲○出房外呼救
    前，並未違反甲○意願以手指插入甲○陰道云云。然依上開原
    審勘驗紀錄以觀，在甲○奔出房門外之前，房間內於11時53
    分24秒許，即傳出男女爭執之聲音，11時54分5 秒許，傳出
    尖銳之女聲，11時54分25秒許，女聲：「你離開這裡」，有
    上開勘驗筆錄在卷可稽，足證被告在甲○奔出房間前，早已
    違反甲○之意願而對甲○為強制性交，事後甲○ 始奔出門外求
    救，甚為明確。被告上訴意旨又辯稱，甲○ 出門外呼救後，
    並未繼續為強制性交而將甲○拉進房內，是想安撫甲○的情緒
    等語。惟依上開錄影勘驗紀錄所顯示，11時54分54秒許，甲
    ○不願意回到房內，而在房間對門之房間前抵抗被告將其拉
    回房內，並稱：「幫我拜託」；11時54分56秒開始，被告將
    甲○往甲○之房間內拉，甲○拉住門緣，不願進入房間內，並
    稱：「拜託幫我」、「有變態（尖叫）」，但仍遭被告強推
    而進入房內甚為明確；再者，甲○ 遭被告強拉進入房間後，
    11時55分開始，甲○房間內仍傳出敲擊聲，女聲：「不要」
    、「你不要在這裡，你可以走」、「變態，你走開，滾開、
    變態」、「變態」、「有變態，救命（尖叫聲）」，顯見被
    告並非在安撫甲○，而確係強拉甲○進入房間內接續其犯意。
    另參以現場照片所示（見偵查卷第53至55頁），進入甲○房
    間後，會先抵達甲○之沙發，再往內部走才會抵達甲○之床鋪
    ，而甲○房間之落地窗即在甲○床鋪旁，則以上情觀之，被告
    顯然係為繼續前開性交行為，方有強拉甲○入房，並不斷將
    甲○往房間內部拖行之舉。據此，被告強拉甲○回房之目的部
    分，係為繼續對甲○ 為性交行為，亦堪以認定。是被告上開
    所辯，均屬卸責之詞，並無理由。　
  ㈤依現場甲○房間內之照片所示（見偵查卷第53至54頁），甲○
    房間內之床單，業已自床墊下遭推起，而露出床墊，且床單
    上有2 條撕裂之痕跡；且觀甲○於108 年10月5 日凌晨1 時3
    0分之驗傷單所示，甲○右手前臂有7x1 公分之抓傷、左前臂
    有5x1 公分之抓傷，此亦有亞東紀念醫院108 年10月5日衛
    部心字第1031761584號受理疑似性侵害事件驗傷診斷書在卷
    可查（見偵查彌封卷第9 至13頁），更可佐甲○證述其強烈
    反抗被告時，導致其受傷、床單凌亂並遭撕毀等節，應屬真
    實。況被告於本院審理中亦坦承，當時與甲○有打鬥、有勒
    住甲○脖子、有把甲○壓制在床上，以當時的程度來說，撕裂
    床單一點也不意外等語(本院卷第70至71頁)，足見上開當時
    現場狀況以及甲○所受之傷害，確係被告對甲○施以性侵害行
    為所造成。
　㈥被告上訴意旨又辯稱，當時雙方交談甚歡，所以才會有用手
    指插入甲○陰道的行為，沒有違反甲○意願云云。惟依上開現
    場床單撕裂之情況，以及甲○右手前臂有7x1 公分之抓傷、
    左前臂有5x1 公分之抓傷，與在甲○奔出房門前，房間內即
    於11時53分24秒，即傳出男女爭執之聲音，11時54分5 秒許
    ，傳出尖銳之女聲，11時54分25秒許，女聲：「你離開這裡
    」等情節來看，顯見被告當時確係違反甲○之意願，而對甲○
    為強制性交無疑。是被告上開上訴意旨所辯，與客觀證據不
    符，亦無理由。
　㈦綜上甲○所證述之遭被告強制性交之情節，與上開監視器錄影
    勘驗畫面相符，亦有現場照片及驗傷單足以補強及擔保甲○
    證述真實性，已足以證明被告係以事實欄所示之強暴方式對
    甲○為強制性交。被告上訴意旨所辯，均無理由，犯行明確
    ，堪予認定，應依法論科。
二、論罪科刑部分：
  ㈠按刑法第222 條第1 項第7 款之侵入住宅強制性交罪，係將
    侵入住宅、強制性交二罪結合為獨立之罪而構成加重強制性
    交罪，係以侵入住宅之初，即基於強制性交之意思，始能構
    成，若行為人係因他故進入住宅，臨時見色起意始為強制性
    交者，則尚難論以侵入住宅強制性交罪。本件依甲○於原審
    審理時證稱：被告進入我的租屋處後，我有問被告租屋的問
    題、晚餐的事情，被告還有問我何時要去我外公的靈堂，也
    有談論到家人過世及國外工作等話題等語（原審卷第239 頁
    ），另參以被告於108年10月4 日晚間10時38分許，即進入
    甲○之租屋處，於同日晚間11時53分許，始傳出爭執聲，亦
    有原審上開勘驗筆錄及監視器翻拍照片在卷可查（原審卷第
    71、74頁），顯見被告係得甲○之同意，始進入甲○之房間內
    ，事後臨時見色起意，而對甲○為強制性交，並非基於對甲○
    為強制性交之犯意，而侵入甲○房間內。是被告所為自不構
    成侵入住宅強制性交罪，應僅成立普通強制性交既遂罪。
　㈡核被告所為，係犯刑法第221 條第1 項之強制性交罪。公訴
    意旨認被告所為應構成刑法第222 條第1 項第7 款侵入住宅
    加重強制性交罪，依上所述，尚有誤會。惟本件檢察官起訴
    之侵入住宅加重強制性交罪與本院認定之強制性交罪，二罪
    之基本社會事實同一，本院亦已當庭告知被告變更後所涉犯
    原審判決認定之罪名，爰依刑事訴訟法第300條之規定變更
    起訴法條。另本案被告先對甲○為強制性交既遂行為後，見
    甲○逃出房間，又將甲○強拉回房，係意欲在遂行其原本之強
    制性交目的，並非另行起意，且被告前後行為亦緊密相續僅
    ，顯係出於同一目的，主觀上亦具同一性，乃屬接續行為，
    自不另論罪。
三、撤銷改判及量刑之理由：
　㈠本件被告上訴意旨所辯並無理由，業據本院指駁如上，原審
    判決以被告所犯事證明確，因予論罪科刑，固非無見。惟按
    有罪之判決，得就起訴之犯罪事實，變更檢察官所引應適用
    之法條，刑事訴訟法第300條定有明文。若檢察官起訴之犯
    罪事實，經依上開規定變更起訴法條，而為有罪之判決時，
    該事實既構成犯罪，且已變更罪名，即不能再就檢察官所引
    用之罪名諭知無罪，或於理由內說明不另為無罪之諭知。本
    件被告所犯之罪，原審經審理結果，既認為被告僅構成普通
    強制性交罪，因該行為與起訴之社會基礎事實相同，爰變更
    起訴法條，改依強制性交罪而為有罪之判決；但乃理由內卻
    又另載「三、不另為公訴不受理」，並說明侵入住宅部分無
    法證明被告犯罪，又謂「不另為無罪判決之諭知」，非無理
    由矛盾之違誤，仍應予撤銷。　　　
  ㈡爰以被告之行為人之責任為基礎，審酌被告為圖滿足自己性
    慾之犯罪動機與目的，不知尊重女性身體自主權，違反甲○ 
    意願以上開犯罪手段對甲○為強制性交行為，危害甲○身心健
    康與性自主權，使甲○留下難以抹滅之心理創傷，犯罪手段
    及因此對甲○所造成之創傷非輕。再兼衡被告犯後之態度，
    且尚未徵得甲○之諒解與甲○達成和解賠償損害，但先前無前
    科紀錄之素行，有本院被告前案紀錄表在卷可稽，及自述五
    專肄業之智識程度、現無業，與母親同住，生活費由母親給
    予等一切情狀，量處如主文第二項所示之刑，以符罪刑相當
    原則。　
據上論斷，應依刑事訴訟法第369條第1項前段、第364條、第299
條第1項前段、第300條，判決如主文。
本案經檢察官洪湘媄提起公訴，檢察官洪威華到庭執行職務。
中　　華　　民　　國　　110 　年　　2 　　月　　3 　　日
                  刑事第十九庭  審判長法　官  曾淑華
                                      法　官  許文章
                                      法　官  陳文貴
以上正本證明與原本無異。
如不服本判決，應於收受送達後20日內向本院提出上訴書狀，其
未敘述上訴之理由者並得於提起上訴後20日內向本院補提理由書
（均須按他造當事人之人數附繕本）「切勿逕送上級法院」。
                                      書記官  俞妙樺
中　　華　　民　　國　　110 　年　　2 　　月　　3 　　日
附錄：本案論罪科刑法條全文
刑法第221 條第1 項
對於男女以強暴、脅迫、恐嚇、催眠術或其他違反其意願之方法
而為性交者，處3年以上10年以下有期徒刑。